臺灣桃園地方法院民事判決　　　　　　　 94年度訴字第329號
原　　　告　麗寶建設股份有限公司
法定代理人　乙○○
原　　　告　甲○○
共　　　同
訴訟代理人　康勝男律師
被　　　告　丙○○
上列當事人間請求所有權移轉登記事件，經本院於民國94年5 月
26日言詞辯論終結，判決如下：
    主  文
被告應將坐落桃園縣中壢市○○段四五六地號、面積六四三六點
二八平方公尺、應有部分一十萬分之三三０之土地所有權移轉登
記與原告甲○○。
被告應將坐落前項土地上中壢市○○段二五六一建號即門牌號碼
桃園縣中壢市○○○街四五０號五樓之建物（層次總面積七三點
九三平方公尺，附屬建物陽台面積一一點一六平方公尺、雨遮零
點九八平方公尺，共同使用部分：忠孝段二八九二建號、面積二
五六點八七平方公尺、權利範圍一萬分之六０九，忠孝段二九０
二建號、面積一三一三三點六一平方公尺、權利範圍十萬分之三
七三，含停車位編號一二四、權利範圍一十萬分之二四七），辦
理所有權移轉登記與原告寶麗建設股份有限公司。
訴訟費用由被告負擔。
    事  實
甲、原告方面：
一、聲明：如主文所示。
二、陳述：
  (一)被告於民國93年10月29日分別與原告甲○○及麗寶建設股份
    有限公司（下稱麗寶公司）簽訂土地買賣契約書及房屋買賣
    契約書各1份（下稱系爭房地買賣契約），向原告甲○○購
    買坐落桃園縣中壢市○○段456地號、面積6436.28平方公尺
    、應有部分100,000分之330之土地（下稱系爭土地），及向
    原告麗寶公司購買坐落前開土地上中壢市○○段2561建號即
    門牌號碼桃園縣中壢市○○○街450號5樓之建物（下稱系爭
    建物，層次總面積73.93平方公尺，附屬建物陽台面積11.16
    平方公尺、雨遮0.98平方公尺，共同使用部分：忠孝段2892
    建號、面積256.87平方公尺、權利範圍10,000分之609，忠
    孝段2902建號、面積13,133.61平方公尺、權利範圍100,00
    0分之373，含停車位編號124、權利範圍100,000分之247）
    ，約定土地部分之總價為新台幣（下同）2,020,000元，房
    屋部分之總價為3,540,000元。
  (二)系爭房地買賣契約之第3條第6款均訂明「依期款約定，若甲
    方（被告）逾期達5日仍未繳清期款或已繳之票據無法兌現
    時，甲方應加付按逾期款部分每日萬分之5計算遲延利息，
    ...，任一期款如未完成給付而逾期7日以上並經乙方（原告
    ）以存證信函催繳於期限內仍未繳納者，雙方依第10條第1
    款解約（土地買賣契約書為第9條第1款）、違約及處罰等特
    約條款處理」，另房屋買賣契約書第10條第1款及土地買賣
    契約書第9條第1款亦分別約明：「甲方如違反第3條第6款、
    第4條第3款、... 乙方得解除契約，... 如買賣標的物已產
    權申報或移轉甲方名義時，甲方無條件... 產權移轉返還乙
    方或其指定之人，... 」。再者，前開契約復約明甲、乙雙
    方與對方依本契約之各項通知、徵詢、聲明事項等，均以本
    記載之指定送達地址掛號郵寄為之，如任何一方遇有送達地
    址變更時，應以書面掛號通知對方更正，如有拒收或無法送
    達退回者，均以第1次投遞日期為已依本約合法送達（見房
    屋買賣契約書第14條及土地買賣契約書第12條）。
  (三)系爭土地及房屋均已於93年12月1 日辦理所有權移轉登記為
    被告所有，有各該登記謄本可稽，詎被告於簽約後，並未依
    約履行銀行貸款撥付手續，經原告於93年12月24日以五股中
    興路郵局第471 號存證信函依被告簽約時指定送達處：中壢
    市○○○○街290 巷26號10樓，催告限期5 日內繳交銀行貸
    款，不得要領，旋於94年2 月3 日復以同郵局第40號存證信
    函除對同址並另對被告之戶籍處所桃園市○路○街14巷16弄
    19號為解除契約通知，惟被告收受後仍置之不理。爰依系爭
    房屋買賣契約書第10條第1款後段、土地買賣契約書第9條第
    1款後段約定及民法第259條之規定，提起本件訴訟，請求判
    決如主文所示。
三、證據：提出房屋買賣契約書影本1份、土地買賣契約書影本1
    份、原告寄給被告之存證信函與掛號郵件收件回執各影本2
    份、系爭土地之土地登記謄本1份、系爭建物之建物登記謄
    本1份、被告戶籍謄本1紙等為證。
乙、被告方面：
    未於言詞辯論期日到場，亦未提出書狀作何聲明或陳述。
丙、本院依職權向合作金庫銀行股份有限公司（下稱合作金庫）
    查詢系爭土地、房屋之抵押貸款情形。
    理  由
一、本件被告經合法通知，未於言詞辯論期日到場，核無民事訴
    訟法第386 條所列各款情形，爰依原告之聲請，由其一造辯
    論而為判決。
二、原告主張：被告於93年10月29日分別與原告簽約購買系爭房
    地，約定土地部分總價為2,020,000元，房屋部分總價為3,5
    40,000元，詎原告於93年12月1日已分別將系爭房地辦理所
    有權移轉登記為被告所有後，被告竟未依約辦理銀行貸款之
    撥付手續，經原告於93年12月24日以存證信函催告其限期5
    日內繳款未果，原告遂再於94年2月3日以存證信函通知解除
    上開契約之意思表示，而被告業已合法收受上開存證信函之
    通知等情，業據其提出房屋買賣契約書影本1份（本院卷第
    12至25頁）、土地買賣契約書影本1份（本院卷第26至34頁
    ）、原告寄給被告之存證信函與掛號郵件收件回執各影本2
    份（本院卷第35至36頁、第37至39頁）、系爭土地之土地登
    記謄本1份（本院卷第40至41頁）、系爭建物之建物登記謄
    本1份（本院卷第42至43頁）與被告戶籍謄本1紙（本院卷第
    49頁）等在卷可憑，核屬相符，被告對於上開事實已受合法
    通知而於言詞辯論期日不到場，亦未提出準備書狀爭執，視
    同自認，是上情自足信為真實。
三、依系爭房地買賣契約之第3條第6款均約明：「依期款約定，
    若甲方（被告）逾期達5日仍未繳清期款或已繳之票據無法
    兌現時，甲方應加付按逾期款部分每日萬分之5計算遲延利
    息，...，任一期款如未完成給付而逾期7日以上並經乙方（
    原告）以存證信函催繳於期限內仍未繳納者，雙方依第10條
    第1款解約（土地買賣契約書為第9條第1款）、違約及處罰
    等特約條款處理」，另房屋買賣契約書第10條第1款及土地
    買賣契約書第9條第1款亦分別約明：「甲方如違反第3條第6
    款、第4條第3款、... 乙方得解除契約，... 如買賣標的物
    已產權申報或移轉甲方名義時，甲方無條件... 產權移轉返
    還乙方或其指定之人，... 」。再者，房屋買賣契約書第14
    條及土地買賣契約書第12條，復分別約明：甲、乙雙方與對
    方依本契約之各項通知、徵詢、聲明事項等，均以本記載之
    指定送達地址掛號郵寄為之，如任何一方遇有送達地址變更
    時，應以書面掛號通知對方更正，如有拒收或無法送達退回
    者，均以第1次投遞日期為已依本約合法送達，以上有系爭
    房地買賣契約各1份在卷足參。如前所述，被告並未依約繳
    交房地價金，再者，觀諸系爭土地、建物之登記謄本，雖均
    有債務人為被告、權利人為合作金庫之最高限額5,420,000
    元抵押權之設定登記，然經本院依職權向該行函詢之結果，
    其覆稱：系爭土地、建物雖已設定抵押權與本行，但並未撥
    款，因於撥款前經本行稽核系統發現丙○○開戶時所填寫之
    出生年月日與身分證所載不同等語，有合作金庫94年5月10
    日函文1份在卷可憑（本院卷第59頁），足認被告並未依約
    履行銀行貸款之撥付手續，從而原告於依約催告被告繳款未
    果後，自得再依約解除系爭房地之買賣契約。
四、按契約解除時，當事人雙方負回復原狀之義務，民法第259
    條前段定有明文。又依前述系爭房屋買賣契約書第10條第1
    款及土地買賣契約書第9條第1款之約定，被告於解約後即負
    無條件將系爭房地所有權移轉返還原告之義務，準此，原告
    依據上開民法規定及兩造間之約定，請求被告將系爭土地之
    所有權移轉登記與原告甲○○，並將系爭建物之所有權移轉
    登記與原告麗寶公司，均為有理由，應予准許。
五、據上論結，本件原告之訴為有理由，依民事訴訟法第385 條
    第1 項前段、第78條，判決如主文。
中　　華　　民　　國　　94　　年　　6 　　月　　9 　　日
                  民事第三庭    法　官　周玉
以上正本係照原本作成
如對本判決上訴，須於判決送達後20日內向本院提出上訴狀
中　　華　　民　　國　　94　　年　　6 　　月　　9 　　日
                                書記官　劉致芬
